臺灣澎湖地方法院民事裁定　　　　　 99年度執消債更字第7號
債　務　人　洪慶鷲
債　權　人　臺灣土地銀行股份有限公司
法定代理人　蘇樂明
債　權　人　台灣新光商業銀行股份有限公司
法定代理人　李增昌
債　權　人　台新國際商業銀行股份有限公司
法定代理人　蔡榮棟
債　權　人　寶來證券股份有限公司
法定代理人　林孝達
債　權　人　金陽信資產管理股份有限公司
法定代理人　林明正
債　權　人　永豐商業銀行股份有限公司
法定代理人　邱正雄
債　權　人　富邦資產管理股份有限公司
法定代理人　陳紹興
債　權　人　澳商澳盛銀行集團股份有限公司台北分公司
法定代理人　經天瑞
訴訟代理人　楊懷卿
債　權　人　元大商業銀行股份有限公司
法定代理人　顏慶章
債　權　人　有限責任澎湖第二信用合作社
法定代理人　莊義緯
代　理　人　王天民
債　權　人　國泰世華商業銀行股份有限公司
法定代理人　汪國華
債　權　人　中國信託商業銀行股份有限公司
法定代理人　辜松
債　權　人　玉山商業銀行股份有限公司
法定代理人　曾國烈
債　權　人　渣打國際商業銀行股份有限公司
法定代理人　曾璟璇
債　權　人　大眾商業銀行股份有限公司
法定代理人　陳建平
債　權　人　合作金庫商業銀行股份有限公司
法定代理人　劉燈城
代　理　人　鄭志誠
債　權　人　安泰商業銀行股份有限公司
法定代理人　齊百邁
債　權　人　豐(台灣)商業銀行股份有限公司
法定代理人　李鐘培
債　權　人　遠東國際商業銀行股份有限公司
法定代理人　洪信德
上列當事人聲請消費者債務清理事件，本院裁定如下：
    主  文
債務人所提如附件一所示之更生方案應予認可，並自本裁定確定
之次月起，於每月十日將每期應清償金額給付台新國際商業銀行
。
債務人在未依更生條件全部履行完畢前，其生活程度應受如附件
二所示之限制。
    理  由
一、按債務人有薪資、執行業務所得或其他固定收入，法院認更
    生方案之條件公允者，得不經債權人會議可決，逕依債務人
    之聲請或依職權以裁定認可更生方案；法院為認可之裁定時
    ，因更生方案履行之必要，對於債務人在未依更生條件全部
    履行完畢前之生活程度，得為相當之限制；債權人為金融機
    構者，債務人得以書面請求最大債權金融機構統一辦理收款
    及撥付款項之作業，消費者債務清理條例第64條第1項、第62
    條第2項、第67條第2項分別定有明文。
二、經查：
   (一)本件債務人洪慶鷲聲請更生，前經本院98年度消債更字
       第20號裁定開始更生程序在案，有上開裁定1份在卷可參
       ，又債務人確有薪資、執行業務所得或其他固定收入等
       情，亦有其現所服務之澎湖縣政府所出具之在職證明及
       薪資單在卷足憑。
   (二)本件無擔保及無優先權之債務總額為新台幣(下同)8,522
       ,000元，而債務人第1次所提出之更生方案，其內容為：
       每1個月為1期，每期清償30,000元，清償期6年，總清償
       額2,160,000元，清償成數約25.34%。俟經本院通知其到
       院詢問並促其提高清償金額後，債務人同意並再提出附
       件一所示之更生方案，其內容：為每1個月為1期，清償
       期8年，前2年每期清償27,000元，後6年每期清償48,835
       元，總清償額4,164,120元，清償成數約48.86%。
   (三)債務人現在每月之薪資為74,913元，經扣除健保費3,387
       元、公保費884元、勞保費自提退撫金2,968元、公有宿舍
       費700元後，實領66,974元，而此即債務人實際上每月可
       處分之所得，至於考績獎金及年終獎金，本院基於債務
       人將來年終考績究為甲等或乙等或丙等，並非確定，以
       致其所得領取之考績獎金欠缺固定性，而年終獎金之數
       額係隨政府當年財政狀況良窳而定，亦不具固定性，加
       諸考績獎金及年終獎金係於農曆新年前夕發給，此時債
       務人及其家庭花費較平常為多，乃人之常情，隨之而來
       又有所得稅繳納之需要，所以不宜將考績獎金及年終獎
       金列為其每月之固定收入，以備斯時所需，故本件應以
       66,974 元為債務人每月之收入額，以之為準決定債務人
       每月應清償之金額，而其於提出第1次更生方案時，所提
       列之聲請更生之前2年的每月生活支出(不含房屋貸款費
       用)如下：1、膳食費3,000元；2、交通費500元；3、扶
       養費10,000元；4、電話費3,000元，總共16,500元，至於
       房屋貸款費用21,000元，債務人於提出更生方案時即未將
       之每月生活支出。姑不論其所列之每月支出項目及數額
       是否合理，如以債務人現在每月實得薪資約為66,974元
       ，而其每月必要生活費用，以99年度內政部主計處所統計
       公布臺灣省每人每月最低生活費用為9,829元，加上其每
       月所需支出2名未成年子女之扶養費，此如以債權人所主
       張應以綜合所得稅扶養免稅額每人每月為6,833元為準，
       惟因其妻並無固定之工作及收入，如要求其妻分擔子女
       之扶養費，未免不近人情，所以應由債務人單獨負2名未
       成年子女之扶養費觀之，則債務人每月所需支出2名未成
       年子女之扶養費為13,666元，如此的話，其每月實得薪
       資66,974元減去每月最低生活費用9,829元，再減去每月
       所需支出未成年子女之扶養費元13,666元，則僅剩43,479
       元可供其自由處分及清償債務，此再依法定更生方案清償
       期為6年(72期)，則債務人所提更生方案清償總金額如已
       達3,130,488元，即可認債務人已盡其最大清償能力而屬
       公允的更生方案，至於公務員確定自100年7月起加薪3%，
       惟該加薪案於100年4月12日債務人提出附件一之更生方案
       時尚未確定，自無從要求債務人將該加薪金額列入其每月
       固定收入，用以清償債務，且即使將之列入用以清償債務
       ，其6年之總額為74,913ㄨ3%ㄨ72=161,812元，此金額加上
       上開3,130,488元也不過為3,292,300元，而債務人所提出
       如附件一所示之更生方案，其清償總金額卻達4,164,120元
       ，且其曾向本院明言：在更生方案履行期間會盡力節撙開
       支以履行更生方案，由此觀之，債務人所提如附件一所示
       之更生方案，堪認債務人已盡其最大能力以清償債務。
   (四)至於本件19位債權人對附件一所示之更生方案，同意者
       有富邦資產管理公司、金陽信資產管理公司及中國信託
       公司，寶來證券公司則未表示意見，至於其餘15位債權
       人則不同意，其不同意之理由，主要者如下：
      1、債務人清償成數偏低。
      2、債務人於95年將名下不動產出賣，卻仍為抵押債務人
         ，現又主張須繳房貸，明顯為規避無擔保債務而為虛
         偽買賣，構成消費者債務清理條例第63條第1項第3款
         更生方案違反法律強制或禁止規定，或有背於公共秩
         序、善良風俗，或同條項第9款隱匿財產，法院不應認
         可更生方案。
      3、債務人之配偶並非無謀生能力，理應積極找尋工作，
         分擔家計，較為公允。
      對上開主張，本院想向債權人說明如下：
      1、更生程序之目的旨在促使欠缺清償能力而具有固定收
         入之債務人，於相當期間盡力清償債務後得以免責，
         俾使其能獲經濟重生，以免因其長期經濟困頓而衍生
         諸多社會問題，所以上開條例並不要求債務人須百分
         之百清償，法院依上開條例第64條逕行認可更生方
         案，亦非取決於其清償成數須達一定較高之數目始可
         ，而係取決其清償數額是否已達債務人最大清償能力
         ，且有無上開條例第64條第2項之不得逕行認可更生
         方案之消極事由存在，否則並不能解決其長期經濟困
         頓而大違上開條例之立法目的，所以債權人主張清償
         償成數過低而不同意附件一所示之更生方案，不合上
         開條例之立法目的。
      2、查債務人係於98年10月23日向本院聲請更生，而其原
         所有之座落於高雄市○○區○○段一小段2498建號及
         同段1781地號則於96年1月12日即已出賣移轉登記予洪
         秀真，基於其係於聲請更生前2年即已出賣讓與，斯時
         債務人對其財產又本有處分自由，且該買賣又有價金
         支付之證明，所以難認其係虛偽買賣，又隱匿財產指
         故意低報或漏報財產，然在本件債務人並無此情事存
         在，因此，債權人有主張其構成消費者債務清理條例
         第63條第1項第3款更生方案違反法律強制或禁止規定
         ，或有背於公共秩序、善良風俗，或同條項第9款隱匿
         財產之事由並非可採。
      3、基於憲法第15條工作權之保障，債務人之配偶是否願
         意尋找工作，以分擔家計，係其自由，應由其自己決
         定，非本院或旁人所可強制或干涉，其理甚明，是債
         權人對此主張其配偶應積極找尋工作，分擔家計，實
         非有理。
三、綜上所述，本件債務人確有薪資之固定收入，且其所提如附
    件一所示之更生方案，其條件核屬公允、適當、可行，且無
    同條例第64條第2項所定不應認可之消極事由存在，故不經
    債權人會議可決，予以認可該更生方案，另並依同條例第62
    條第2項規定，就債務人在未依更生條件全部履行完畢前之
    生活程度，裁定為相當之限制，又債務人於更生方案請求由
    最大債權銀行(在本件乃台新國際商業銀行)統一辦理收款與
    撥付款項作業，符合同條例第67條第2項之規定，爰裁定如主
    文。
四、如不服本裁定，應於裁定送達後 10 日內，以書狀向司法事
    務官提出異議。
中    華    民    國   100    年    6     月    21    日
                  民事庭司法事務官
附件一：更生方案
┌──────────────────────────┐
│壹、更生方案內容                                    │
│1、認可裁定確定之次月起，每1月為1期，共96期。       │
│2、每期清償新台幣(下同)在第1至24期為27,000元，第25至│
│   96期為48,835元。                                 │
│3、無擔保債務總金額：8,522,000元。                  │
│4、清償總金額：4,164,120元。                        │
│5、清償成數：48.86%。                               │
│6、報請最大債權銀行辦理收款與撥付款項作業。         │
├──────────────────────────┤
│貳、更生清償分配表                                  │
├──┬──────────┬────┬───────┤
│編號│無擔保及無優先債權人│債權金額│  每期分配金額│
│    │                    │        ├───┬───┤
│    │                    │        │1-24期│25-96 │
│    │                    │        │      │期    │
├──┼──────────┼────┼───┼───┤
│ 1  │永豐商業銀行        │ 201,283│   637│ 1,153│
├──┼──────────┼────┼───┼───┤
│ 2  │土地銀行            │ 179,028│   567│ 1,026│
├──┼──────────┼────┼───┼───┤
│ 3  │合作金庫商業銀行    │ 346,184│ 1,096│ 1,983│
├──┼──────────┼────┼───┼───┤
│ 4  │國泰世華商業銀行    │1018,819│ 3,227│ 5,836│
├──┼──────────┼────┼───┼───┤
│ 5  │澳商澳盛銀行        │ 400,595│ 1,269│ 2,295│
├──┼──────────┼────┼───┼───┤
│ 6  │渣打國際商業銀行    │ 213,891│   678│ 1,226│
├──┼──────────┼────┼───┼───┤
│ 7  │匯豐(台灣)商業銀行  │ 361,878│ 1,148│ 2,075│
├──┼──────────┼────┼───┼───┤
│ 8  │新光商業銀行        │ 345,632│ 1,096│ 1,983│
├──┼──────────┼────┼───┼───┤
│ 9  │澎湖第二信用合作社  │ 655,224│ 2,076│ 3,755│
├──┼──────────┼────┼───┼───┤
│10  │遠東國際商業銀行    │ 315,883│ 1,002│ 1,812│
├──┼──────────┼────┼───┼───┤
│11  │元大商業銀行        │ 154,642│   489│   884│
├──┼──────────┼────┼───┼───┤
│12  │玉山商業銀行        │ 260,432│   826│ 1,494│
├──┼──────────┼────┼───┼───┤
│13  │台新國際商業銀行    │1216,876│ 3,856│ 6,974│
├──┼──────────┼────┼───┼───┤
│14  │ 大眾商業銀行       │ 302,986│   958│ 1,734│
├──┼──────────┼────┼───┼───┤
│15  │安泰商業銀行        │1169,682│ 3,707│ 6,705│
├──┼──────────┼────┼───┼───┤
│16  │中國信託商業銀行    │ 801,543│ 2,541│ 4,595│
├──┼──────────┼────┼───┼───┤
│17  │寶來證券公司        │  92,903│   294│   532│
├──┼──────────┼────┼───┼───┤
│18  │ 金陽信資產管理公司 │ 278,125│   880│ 1,592│
├──┼──────────┼────┼───┼───┤
│19  │富邦資產管理公司    │ 206,394│   653│ 1,181│
├──┴──────────┼────┼───┼───┤
│    合              計    │8522,000│27,000│48,835│
└─────────────┴────┴───┴───┘
附件二
債務人在未依更生條件全部履行完畢前，應受下列生活限制：
1、不得為奢侈、浪費之行為。
2、不得為賭博或投機行為。
3、不得為不動產之處分。
4、不得為國外旅遊等消費活動。
5、不得投資金融商品(如股票、基金等)。
6、不得駕駛價值超過新台幣500,000元以上之車輛，但因營業謀
   生所必要者，不在此限。